【裁判字號】    96,訴,1757
【裁判日期】    970131
【裁判案由】    土地所有權移轉登記
【裁判全文】
臺灣板橋地方法院民事判決              96年度訴字第1757號
原      告  丙○○
被      告  乙○○
訴訟代理人  徐南城律師
上列當事人間請求土地所有權移轉登記事件，於中華民國97年1
月22日言詞辯論終結，本院判決如下：
    主          文
原告之訴駁回。
訴訟費用由原告負擔。
    事 實 及 理 由
壹、當事人之主張：
一、原告方面：
    聲明：被告應將坐落臺北縣三重市○○○段菜寮小段第439
    、439-16至439-41地號等27筆土地，就各該土地被告持分的
    萬分之2242（計26.439平方公尺）移轉登記予原告。
    其陳述及所提出之證據如下：
(一)原告與被告等人於民國96年3 月29日簽訂協議書，被告同意
    將系爭土地移轉登記給原告，事後被告卻拒不履行協議事項
    。
(二)被告所提之內容、工程受益費、地價稅、用印費用、增值稅
    、登記規費及代辦費等計新臺幣（下同）10,214,895元，相
    關費用明細無憑據，原告全部否認。
(三)本件單純涉及土地所有權移轉登記，與土地開發無關，更無
    牽扯任何土地開發權益或報酬。
(四)現在登記於被告名下之系爭土地原為丁○○家族之祖產一部
    分，該土地原欲移轉登記給丁○○家，被告係幫忙丁○○辦
    理該土地之移轉登記事宜，但被告卻於90年逕自將相關土地
    移轉登記到自己名下，原告於96年2 月發現該事，並將此事
    告知丁○○，丁○○同意將上述土地移轉登記給原告係因土
    地買賣關係。
(五)原告於96年2 月7 日與丁○○到被告家，目的為共同討回相
    關土地，這是原告第一次與被告見面，原告與丁○○多次向
    被告索討相關土地，被告均同意返還，完全無贈與之關係存
    在，亦從未提及贈與二字，被告稱協議書之性質應為贈與是
    為不實。
(六)原告與丁○○於96年2 月7 日、96年2 月13日、96年2 月27
    日在被告家向被告索討相關土地，被告同意辦理移轉登記給
    原告及丁○○，被告亦多次提及之前辦理相關土地移轉登記
    時，因為需要繳交稅金等費用，所以將相關土地內約15坪賣
    給謝梅朗300萬元（應為350萬元）用以繳交相關費用。
(七)96 年2月13日原告、丁○○及被告會面過程中，三方均認同
    被告應將相關土地移轉登記給原告及丁○○，而原告及丁○○則按比例負擔相關土地自90年以來被告所繳交之地價稅，
    此即協議書內第三點所述原告及丁○○所應負擔之相關稅金
    ，因被告一直無法提示上述地價稅單之繳交收據，故於協議
    書第三點內約定該地價稅金於96年4月2日釐清。
(八)於96年4 月2 日原告、丁○○、被告、戊○○、甲○○依協
    議書第三點約定之時間在甲○○位於三重市○○街之臨時辦
    公室會面，目的為辦理相關土地之移轉登記事宜，戊○○及
    被告提出一份費用清單計10,214,895元，要求原告與丁○○
    支付，其中增值稅8,405,784 元，席間戊○○並向大家說明
    增值稅之算法，隨後被原告揭穿其不實之算法，即實付之增
    值稅率為10% ，戊○○卻謊報增值稅率為60% 。戊○○參加
    協議書第三點約定時間96年4 月2 日之會面，且提出不實之
    費用明細，戊○○卻於96年10月18日言詞辯論庭中作證指出
    ，協議書簽定相關人簽完協議書後未曾再會面討論相關土地
    移轉登記事宜，實是偽證。
(九)被告一再向原告及丁○○聲稱相關土地不是他的，且同意移
    轉登記給原告及丁○○，但被告卻早已逕自將相關土地與甲○○簽訂合建契約，由原告自甲○○得知該合建契約之存在
    ，並自甲○○取得該合建契約影本，事後被告才承認該事實
    ，原告向甲○○表達是否可取消他與被告簽訂之上述合建契
    約，因為被告同意將相關土地移轉登記給原告及丁○○，屆
    時被告將違反該合建契約，但甲○○不同意取消該合建契約
    ，原告為順利取回系爭土地，才勉於同意承接被告與甲○○
    簽訂之合建契約，且甲○○同意原告承接之合建契約條件與
    其他合建地主簽訂之之合建契約條件一致，因此才有協議書
    第二點的訂立。
(十)如同證人丁○○96年12月11日作證所述，被告係幫他辦理相
    關土地移轉事宜，且言明不賺錢，將相關土地賣給謝梅朗約
    15坪，所得350 萬元係用來繳交上述土地移轉事宜之相關費
    用及稅金，被告向丁○○及原告要的相關稅金即為被告自90
    年以後所支付之系爭土地地價稅。
(十一)於96年2月13日原告及丁○○前往被告位於三重市○○○
      路家中，向其討還系爭土地，過程有錄音（證物3） ，內
      容重點摘要如下：1.被告表明系爭土地不是他的，且同意
      將地還給原告及丁○○。2.被告表明當初因為沒錢辦理相
      關土地移轉事宜，故將相關土地內賣給謝梅朗約15坪，所
      得300 萬元係用來繳交土地移轉事宜之相關費用及稅金。
      3.被告與原告再確認賣地所得300 萬元係用來繳交土地移
      轉事宜之相關費用及稅金。4.被告表明原告要的8 坪土地
      他一定割還給原告。證物3 明確指出相關土地內賣給謝梅
      朗約15坪土地所得300萬元係用來繳交土地移轉事宜之相
      關費用及稅金，並非如被告所言，賣地所得350萬元與相
      關費用及稅金之繳交無關，其為不實之陳述。
(十二)退而言之，如果不論被告提出之證物3號費用明細表是否
      為真正，其中工程受益費為219,721 元，地價稅為584,39
      0 元，用印費用440,000 元，增值稅8,405,784 元*1/6=1
      ,400,964 元 （實繳自用稅率10%） ，登記規費25,000元
      ，代辦費420,000 元，合計3,090,075 元，以賣地所得35
      0 萬元繳交尚餘409,925 元，被告應退還之。況且原告於
      96年10月3 日以電話與林愛卿兒子翁建中聯繫，翁建中確
      認所收受之10萬元係由丁○○的媽媽給付，且未曾與他人
      接觸，原告另於96年10月20日以電話與林玉霞兒子李相文
      聯繫，李相文確認他媽媽林玉霞早已因病（老人癡呆症）
      無法正常行事，且沒拿被告10萬元，並可出庭作證，可見
      被告所提證物3 費用明細表多為不實之捏造，原告否認之
      。被告所稱原告及丁○○同意負擔被告支付之稅金、相關
      費用及被告核算之利潤，皆非事實且無依據。
(十三)證據：提出協議書、土地登記謄本、費用明細表、增值稅
      計算表、工程受益費明細、合建房屋契約書等影本為證據
      ，並聲請訊問證人丁○○。
二、被告方面：
    聲明：請求駁回原告之訴。
    其陳述及所提出之證據如下：
(一)原告與被告並無任何關係，原告雖主張基於協議書請求，但
    該協議書既未記載買賣，足見該協議書並非有買賣關係。
(二)系爭土地於光復時登記之所有人為林有容，林有容亡故後，
    由其女陳林英因分割繼承完成登記，被告於89年9 月26日向
    陳林英買入系爭土地而登記為所有，而原告與林有容、陳林
    英並無任何關係，且係被告買入系爭土地，此項買賣與原告
    亦無何關係，自無原告將系爭土地信託登記被告之理，原告
    即無本於終止信託關係而請求被告返還系爭土地，又依協議
    書內容及原告起訴狀主張，亦無法看出有所謂之其他原因法
    律關係，被告需將系爭土地移轉登記予原告，故協議書之性
    質應為被告有意贈與系爭土地予原告。
(三)協議書前言「乙○○（甲方）丙○○（乙方）丁○○（丙方
    ）三方茲因臺北縣三重市○○○段菜寮小段439 、439-16～
    439-41等27筆土地與全虹建設有限公司合建事宜，經三方協
    議一致同意」，第一條記載「前開標示土地現登記於甲方名
    下，甲方與全虹建設股份有限公司簽訂合建契約。」，依此
    約定，被告及丁○○有與全虹公司簽訂合建契約書，或承擔
    被告與全虹公司之合建契約之義務。
(四)被告認為就系爭土地，兩造間之關係應為贈與，協議書第三
    條約定「甲乙丙三方應負擔之相關稅金於民國九十六年四月
    二日釐清。」，此項約定實際上係為贈與所附帶之負擔，所
    謂之相關稅金，係因最原始之土地所有人林有容於39年9 月
    17日亡故，其繼承人計有陳林英、林碧玉、林愛卿、林玉霞
    ，因無力繳納遺產稅及相關稅金，且因繼承人間彼此有紛爭
    ，而無法辦理繼承登記，被告洽陳林英、林碧玉、林愛卿、
    林玉霞，而分別付款與陳林英、林碧玉、林愛卿、林玉霞，
    該四人協議由陳林英單獨繼承，被告乃為其代繳所有欠稅款
    、規費，且委請戊○○代書辦理繼承為陳林英名義，再移轉
    登記為被告名義，為此被告共支付10,214,895元，此即為協
    議書所約定原告應負擔之費用，然原告並未支付，原告又何
    權利要求被告移轉系爭土地予原告。原告不肯履行附帶負擔
    ，被告謹聲明撤銷協議書贈與之意思，並以書狀撤銷之意思
    表示之到達。原告之請求權既經被告撤銷，原告之訴自應駁
    回。
(五)證人甲○○證述：「（協議書中有甲方承接的合建契約，有
    無提到與其他人的合建契約是一致的？）是的。」，證人戊○○證述：「第一次我不在，第二次我才在場。」、「是要
    將乙○○已經跟人家合建的部分要移轉給丙方，土地最初是
    登記在林有容名下，林有容下面有很多的繼承人，乙○○是
    跟所有繼承人談要將土地辦到陳林英的名下，陳林英把大部
    分的土地授權給乙○○去處理，在談分割繼承時所花的費用
    是由乙○○來支付，他是以現金補償其他繼承人。土地實際
    上是由乙○○來整合開發，整合後他將一部分的土地過到自
    己的名下，是利用自用增值稅方式來節稅，原來在林有容的
    親戚即丙方的母親在原來土地上有蓋房屋，據說以前林有容
    就有意思要一份的土地分給丁○○的母親，所以才同意讓他
    在土地上蓋房子。乙○○與丁○○他們都是親戚，他是說他
    只要賺增值稅的差價，其他土地就要移轉給丁○○。至於丁○○與丙○○的關係我就不知道，最後談定的內容就如協議
    書的內容，後來乙、丙談到自用增值稅的問題，甲方不肯，
    因為這是他所能得到的利潤。」、「用印費用、地價稅、辦
    事用的費用、向銀行借款的利息等費用等等是由甲方先支付
    。」、「（協議書上的甲、乙、丙三方是否有繼承關係？）
    沒有。」、「（沒有繼承關係那是否有契約關係？）沒有契
    約關係。」、「用印費是乙○○去支付，地價稅等都是由乙○○去支付，代書費是乙○○給我的。」、「（林有容辦理
    承繼都是你去辦理的嗎？）都是我辦理的。」、「這要去問
    乙○○才知道，代書是以交辦事項來辦理。」、「事實上是
    乙○○打算將土地移轉給丁○○的兄弟，那本來是要移轉給
    丁○○的母親，因為丁○○的母親是乙○○的姑姑，所要過
    戶移轉的土地是剩下在乙○○名下的土地。」、「（後來對
    稅金部分有沒有談成協議？）沒有達成共識。」、「（一千
    多萬的東西是否是你做出來的東西？）是我做出來的。」。
    由戊○○之證述證明系爭土地原為林有容名義，被告與林有
    容之繼承人談妥而登記繼承人之一陳林英名義，分割繼承之
    費用、稅金、利息及現金補償其他繼承人之款項，俱為被告
    支付，被告要取得應有土地增值稅之差價之利潤，丁○○因
    其母在系爭土地上有房屋，予林有容有親戚關係，曾表示要
    給丁○○之母，非丁○○一人，被告亦因丁○○之母而願意
    給丁○○兄弟，原告、丁○○與被告就系爭土地無繼承關係
    及契約關係，故丁○○及原告與被告間並無繼承或契約之拘
    束力，被告僅為單純之贈與，贈與所附之條件即三方需就被
    告之墊付款、土地增值稅（依被告之算法）核算支付，然迄
    今未核算，原告及丁○○俱未支付，條件未成就，原告尚不
    得請求被告移轉系爭土地。
(六)上開土地並非丁○○之祖產，其原始土地所有人林有容亡故
    後，其繼承人計有陳林英、林碧玉（再繼承人王福生、王初
    菊、王福全、王福榮、王彩英、王福隆、王福松）、林愛卿
    （再繼承人翁建中、翁建生、翁建福）、林玉霞，其他繼承
    人協議分割，而由陳林英單獨繼承，林有容及其繼承人與丁○○並無關係，故系爭土地為陳林英之祖產，林有容之繼承
    人因無力繳納遺產稅及相關費用，一直未辦理繼承登記，而
    被告因自己的土地及周圍之土地與全虹建設公司合建，系爭
    土地係在必需合建之範圍內，如林有容之繼承人不辦理繼承
    登記，將影響合建，被告基於整合開發而出面聯絡該等繼承
    人辦理繼承登記，墊付遺產稅及相關費用，在整合過程被告
    支付所有繼承人費用，並非受丁○○之委託去辦理繼承，故
    在完成繼承登記後移轉登記被告名義，至於被告承諾給丁○○及原告部分土地，雖丁○○與林有容有某種關係，但非繼
    承關係，因丁○○之母親在系爭土地上原有房屋，林有容有
    意將一部分土地分給丁○○之母，丁○○亦與被告為親戚，
    被告在不違背自己之利益及林有容之意願，而同意給丁○○
    土地，丁○○卻要求部分給原告，被告基於整合開發合建之
    需要，而約定丁○○等需與全虹建設公司簽訂合建契約，此
    情戊○○代書證述在卷，故原告之陳述並非事實。至於繼承
    登記之土地中部分被告賣給謝梅朗，係被告自由處分土地權
    利，與該等土地之價款是否繳納稅款、相關費用無關。
(七)原告又主張96年2 月7 日、96年2 月13日、96年2 月27日原
    告與丁○○到被告住所要求返還土地云云，被告記得丁○○
    與原告來找被告二次，丁○○表示與林有容有深切之關係，
    及原告向其表示其父林進來生前將基地內8 坪賣給林培櫓（
    原告之祖父），希望被告將土地給他，又林培櫓之繼承人有
    林怡南、林阿士、林勝儀、林陳其姊，被告表示如要登記給
    丁○○，丁○○要再分給原告，是丁○○之事，但其二人需
    負擔其支付之稅金及相關之費用及被告核算之利潤，其二人
    亦同意，遂於96年3 月29日至戊○○代書事務所請詹代書書
    立協議書，並將其中原委告知詹代書，並因有合建問題，而
    聯絡全虹建設公司甲○○來會同簽字，故原告之主張皆非事
    實且無依據。
(八)證人丁○○證述：「我父親林進來有把八坪土地賣給原告丙○○的祖父，林進來出生的時候就過給伯父，所以生父直接
    報伯父的名字。」、「當初乙○○在辦理整合地上的矮房子
    ，我父親那時委託代書去辦，但是代書把土地分成細細的沒
    有辦好，乙○○要辦的就是整合土地及地上房屋再與建商合
    建。」、「丙○○來跟我要當初他祖父買的八坪土地，乙○○先有寫字條給我們，意思就是同意給我四十坪，其中八坪
    土地是直接過給丙○○，但後來乙○○賣掉一部分的土地，
    所以我實得是二十七坪，丙○○實得是八坪，後來成立就如
    協議書所寫的。」、「我有委託乙○○他去辦理。」、「現
    在那塊地還是我去租給別人的，鄰居都知道。」、「他說他
    不要賺錢，他只要把房子蓋起來就好了。」、「當時是全部
    是由乙○○來辦理，費用是說要等蓋好之後再來算到底乙○○付了多少錢多少費用，在房子還沒有蓋起來之前都是由他
    墊款，我媽媽也有付一些費用。」、「付了十五萬元交給我
    姑姑的繼承人表弟。」、「是由我媽媽在處理的，十五萬元
    給其中的一個，是交給代書來辦理的。」、「從我祖父下來
    的繼承人有4 個人。」、「（辦理繼承的代書是哪一個？
    ）是先前交給乙○○辦理。」、「（賣掉的地乙○○錢拿去
    做什麼？）應該是這個的費用。」、「三百五十萬元是代書
    講的，乙○○是說三百萬。」、「（協議書第三點所講的相
    關稅金是何意思？）辦土地的稅金。」、「（乙○○是否有
    說地價稅是他要繳？）是的。」、「（乙○○跟我們要的稅
    金就是他之前所繳的地價稅？）是地價稅。」、「（是不是
    我們一起去地政查出來乙○○把土地辦到他名下？）是的。
    」、「（乙○○有跟建商辦理合建契約你是否知悉？）乙○○沒有跟我講，我是後來才知道。」、「是講用自用費率還
    是一般費率的事情。」、「（請問證人稅金有增值稅、地價
    稅、遺產稅是否是全部都包括費用裡？）辦理繼承登記的全
    部費用全部包括。」、「（今日爭執是否是稅金的問題？）
    是的。」、「（你父親對林有容沒有繼承權為何你還有權利
    ？）土地是我們在用。」、「（他賣掉三百五十萬元是否要
    算在其中？）是的。」等，依丁○○之證述，其對林有容無
    繼承權，其占用在系爭土地上有一間房屋出租及其與原告簽
    訂協議書，被告不爭執，但對於丁○○證稱其委託被告辦理
    林有容之遺產繼承、協議書第三條約定之稅金係為地價稅，
    及被告出售15坪土地繳付稅金及相關費用等則為不實之證述
    。丁○○之父林進來係繼承其祖父林有梅之遺產，則無權另
    繼承林有容之遺產，林有容既有陳林英等繼承人，相關繼承
    事宜，自為陳林英委託辦理，而被告與陳林英洽辦繼承，支
    付陳林英等繼承之稅金費用並支付其款，而取得系爭土地，
    係合法有效，並非憑空不勞而獲，被告無理由無代償給予原
    告及丁○○，丁○○稱其委託被告辦理繼承，被告不求代價
    ，顯不合理，亦無可能。丁○○亦承認被告取得陳林英繼承
    之土地後，出售其中15坪，就其餘36.3坪土地同意給予丁○○及原告，協議書未約定以15坪土地之所得價金支付協議書
    第三條之稅費，則簽署協議書，三方共識，協議書第三條之
    稅費與被告處分15坪土地之所得價金無關，不能再主張以此
    價金支付稅金，故丁○○此段證述亦不實在。丁○○先稱協
    議書第三條之稅金是地價稅，然被告訴訟代理人詰問後又稱
    是增值稅、地價稅、遺產稅及其他稅費等費用，其前後不一
    ，足見其後之證述，才是真正。林有容之遺產繼承登記事宜
    ，被告委託呂友欽代書辦理（呂友欽代書即為丁○○所指之
    其母委託之代書），被告無力支付相關費用（付部分繼承人
    要求之費用）而向呂友欽借款20萬元，此款並非丁○○之母
    所借，有呂友欽之證明書證明，故丁○○稱由其母去借，由
    其母支付，丁○○此段陳述亦不實在。丁○○為利害關係人
    ，為恐被告不履行協議書之約定，乃為自身利益而故意為不
    實之證述，又林進來在該土地上之房屋為三重市○○街20號
    面積約30多坪，而林有容之遺產土地全部為51.3坪，因林進
    來有房屋，故對房屋之基地願意給予丁○○，係因彼此親戚
    關係及為合建之順利進行，係一種贈與之意思表示，並非林
    進來對林有容之遺產之繼承權。
(九)丁○○所稱15坪土地即為現共有人謝梅郎之應有部分，按謝
    梅郎之應有部分係由陳林英直接移轉登記，登記日期為90年
    3 月6 日，原因日期為89年9 月26日，故該部分之買賣乃陳
    林英直接賣給謝梅郎並直接登記，買賣及登記日期乃在系爭
    協議書前6年23天，故該筆土地之買賣與系爭協議書無關。
(十)陳文志是陳林英之子，其證明書證明丁○○所證述其母交付
    之15萬元係不正確，陳文志之母陳林英係由被告收到20萬元
    。呂友欽之證明書證明丁○○所證述其母交付15萬元亦不正
    確，該20萬元為被告向呂友欽所借，實際出資者為家瑞建設
    股份有限公司，該公司係因合建而出資。
(十一)證據：提出土地登記謄本、費用明細表、繼承系統表、陳
      文志證明書、呂友欽證明書等影本為證據，並聲請訊問證
      人甲○○、戊○○。
貳、得心證之理由：
一、本件原告主張被告前於96年3 月29日與原告及訴外人丁○○
    簽訂協議書，同意就坐落臺北縣三重市○○○段菜寮小段第
    439 、439-16～439-41地號等27筆土地之中8 坪移轉登記於
    原告名下，其餘部分移轉登記於訴外人丁○○名下等節，為
    被告所不爭執，並有原告所提出之兩造俱不爭執其真正之協
    議書影本在卷可參（見本院卷第5 頁），則原告上開主張自
    堪信為真實。而前揭兩造俱不爭執其真正之協議書影本所載
    內容為：立協議書人乙○○（甲方）、丙○○（乙方）、丁○○（丙方）三方茲因台北縣三重市○○○段菜寮小段439
    、439-16～439-41地號等27筆土地與全虹建設有限公司合建
    事宜，經三方協議一致同意按下列條款共同遵守：一、前開
    標示土地現登記於甲方名下，甲方與全虹建設股份有限公司
    簽訂合建契約。二、甲方同意將上開標示土地中捌坪移轉登
    記於乙方名下，其餘部分移轉登記於丙方名下，乙、丙方無
    條件承受甲方與全虹建設簽訂之合建契約。三、甲乙丙三方
    應負擔之相關稅金於民國96年4 月2 日釐清。」，有上開協
    議書影本足稽，則此部分事實亦堪予認定。
二、本件原告又主張前揭系爭現在登記於被告名下之土地原為訴
    外人丁○○家族之祖產一部分，該土地原欲移轉登記給丁○○家，被告係幫忙訴外人丁○○辦理該土地之移轉登記事宜
    ，但被告卻於90年逕自將相關土地移轉登記到自己名下，另
    訴外人丁○○同意將上述土地移轉登記給原告係因土地買賣
    關係等節，則為被告所否認，並抗辯稱系爭土地乃係其受系
    爭土地之原所有人林有容之繼承人陳林英之委託辦理繼承登
    記，並非受訴外人丁○○或其母所委託，原告及訴外人丁○○對於系爭土地本無權利等語；經查，系爭土地之前揭應有
    部分之原所有人為林有容，為原告所不爭執，且有被告提出
    之土地登記簿謄本影本在卷可稽（見本院卷第49頁），而訴
    外人丁○○並非林有容之繼承人，對於林有容之遺產並無繼
    承權一節，亦經證人丁○○到庭證明屬實，可見訴外人丁○○對於系爭土地之應有部分本無何權利可以主張，自亦無委
    託被告辦理遺產繼承登記之必要，且訴外人丁○○亦無此權
    利可以委託被告處理此等事務，從而，原告所主張被告係受
    訴外人丁○○之委託，協助辦理土地移轉登記一節，即無依
    據，並無可採，則被告抗辯稱原告與訴外人丁○○對於系爭
    土地應有部分本無權利一節，即堪採取。
三、被告另抗辯稱前揭被告與原告及訴外人丁○○所簽訂之協議
    書，被告允將系爭土地之應有部分分別移轉上開比例予原告
    及訴外人丁○○乃屬贈與一節，則為原告所否認；經查，依
    據前揭協議書內容所示，被告與原告及訴外人丁○○對於協
    議條件中被告允將系爭土地之應有部分分別移轉上開比例予
    原告及訴外人丁○○，並未載明其所依據之法律關係為何，
    然依據前述，訴外人丁○○對於系爭土地之應有部分本無何
    權利可以主張，而原告對於被告就系爭土地之應有部分更本
    無何權利可以主張，乃係因訴外人丁○○對被告表明願將其
    中相當於8 坪面積比例之應有部分給予原告，方於協議書內
    成立將該相當於8 坪面積比例之應有部分逕由被告移轉予原
    告，其餘部分則移轉予訴外人丁○○，在原告與訴外人丁○○本無權利且又未約定被告移轉系爭土地之應有部分之代價
    之情形下，被告允將系爭土地之應有部分分別移轉予原告與
    訴外人丁○○，當係基於贈與之意思而為之，應與一般常情
    相符，被告此部分抗辯應屬可採；原告否認兩造間有贈與之
    法律關係存在，其與訴外人丁○○俱無受贈與之認識等語，
    然本無權利且無需支付代價而能取得財物，其非基於受贈與
    之意思又無受贈與之認知，顯與常情相違，自非可採。
四、按「贈與物未交付前，贈與人得撤銷其贈與；其一部已交付
    者，得就其未交付之部分撤銷之。」、「贈與附有負擔者，
    如贈與人已為給付而受贈人不履行其負擔時，贈與人得請求
    受贈人履行其負擔，或撤銷贈與。」，民法第408 條第1 項
    、第412 條第1 項分別定有明文。經查，本件兩造與訴外人
    丁○○間所簽訂之前揭協議書乃係贈與契約之事實，已如前
    述，而系爭贈與契約除約定被告應將系爭土地之應有部分分
    別移轉予原告與訴外人丁○○外，並約定相關稅金應由原告
    與訴外人丁○○負擔一節，亦為原告所不爭執，原告僅就被
    告提出之要求其與訴外人丁○○負擔之稅金及相關費用之數
    額有爭執，且經證人戊○○到庭證明屬實，則被告抗辯稱前
    揭贈與契約乃屬附有負擔之贈與一節，即屬可採；而迄今原
    告猶未將被告已經付出之稅金及相關費用給付被告一節，亦
    為兩造所不爭執之事實，則被告主張原告不負擔其受贈與之
    負擔，且贈與物又尚未交付，因而以96年8 月31日所提出之
    民事答辯狀繕本之送達原告為對於原告撤銷贈與之意思表示
    ，並經被告之訴訟代理人徐南城律師於96年10月18日言詞辯
    論期日當庭以言詞重申撤銷贈與之意思，則於兩造間原成立
    之贈與契約關係自應因被告所為撤銷贈與之意思表示到達原
    告而發生撤銷贈與契約效力而歸於消滅，受贈與人即原告即
    不得再依據原有之贈與契約請求被告履行，從而，原告請求
    被告應將系爭土地之前述應有部分之相當於22.439平方公尺
    面積之比例移轉登記予原告，自屬無理由，應予駁回。
參、本件事證已臻明確，兩造其餘主張及攻擊防禦方法與證據，
    經本院斟酌後，與本件判決結果已不生影響，故不一一論列
    ，附此敘明。
肆、結論：原告之訴為無理由，依民事訴訟法第78條判決如主文
    。
中    華    民    國    97    年    1     月    31    日
            民事第一庭  法  官  許  瑞  東
以上正本證明與原本無異
如對本判決上訴，須於判決送達後20日內向本院提出上訴狀
中    華    民    國    97    年    1     月    31    日
                        書記官  賴  玉  芬


司法院資訊處製作；財團法人民間司法改革基金會備份。
